【裁判字號】    99,訴,676
【裁判日期】    990623
【裁判案由】    履行契約
【裁判全文】
臺灣臺中地方法院民事判決               99年度訴字第676號
原      告  乙○○
訴訟代理人  黃逸仁律師
被      告  甲○○
上列當事人間請求履行契約事件，本院於民國99年6月9日言詞辯
論終結，判決如下：
    主    文
被告應給付原告新臺幣壹佰伍拾萬元，及自民國九十九年三月三
十一日起至清償日止，按年息百分之五計算之利息。
訴訟費用由被告負擔。
本判決於原告以新臺幣伍拾萬元為被告供擔保後，得假執行。但
被告以新臺幣壹佰伍拾萬元為原告預供擔保，得免為假執行。
    事實及理由
壹、原告起訴主張：
一、兩造於民國96年間結婚，因雙方個性不合，遂於97年7月11
    日協議離婚，並完成離婚登記，雙方於協議離婚之際，被告
    同意除清償原告所有坐落臺中市○○路349號6樓之7之房屋
    貸款外，並同意自99年1月1日起按月給付原告新台幣（下同
    ）5,000元整，直至給付總額達150萬元止。詎被告於前開期
    限屆至並未依約履行，經原告委由律師寄發信函催告其履行
    ，亦未予理睬。依兩造所簽立之離婚協議書所示，如被告就
    前開分期給付之債務未依約履行，則視為全部到期，爰依契
    約關係請求判命被告對原告為訴之聲明所為之給付等語。並
    聲明：被告應給付原告150萬元整，及自起訴狀繕本送達之
    翌日起至清償日止，按年息百分之五計算之利息，並以供擔
    保為條件之假執行宣告。
二、對被告抗辯之陳述：
    就被告答辯內容觀之，並不足認定原告有免除債務之意思表
    示。原告並無簽立第二張離婚協議書，兩造於辦理離婚登記
    時，被告並無向原告要求免除150萬元之債務，原告並無免
    除被告150萬元之債務。
貳、被告則以：
    兩造於96年10間結婚，婚後二人常因意見不合而有所爭執，
    原告並曾數度動手毆打被告，因此被告數次向原告表達離婚
    之意，原告即向被告提出將房貸一次全數清償及給付原告15
    0萬元之贍養費為其離婚之條件，藉此龐大債務而打消被告
    離婚之念頭。至97年3月間，被告於某次嚴重爭執後再次提
    出離婚之請求，原告遂再次提出上開條件，希望被告打消離
    婚之念頭，惟被告因無法忍受原告長期之精神折磨與拳腳相
    向，故當下表示同意該條件，並於原告之住所內簽立離婚協
    議書交由原告收執，並搬離原告之住所，該協議書即原告現
    所據以向被告請求之書據，惟事後雙方互相道歉，並表達願
    意繼續努力維持婚姻之意而打消離婚之想法。詎97年5月10
    日時，兩造再度發生嚴重爭執，爭執中原告再次出手猛擊被
    告頭部，造成被告受有臉部1×0.5公分之撕裂傷，被告遂於
    同月16日向原告表達離婚之意，原告亦表同意，並向被告表
    示離婚條件比照97年3月所定之離婚條件，惟被告經深思後
    認為無法負擔上開離婚條件，遂向原告請求免除150萬元贍
    養費部分，亦經被告同意，雙方遂簽立第二份離婚協議書。
    依據最高法院81年台上字第2871號裁判要旨，縱被告疏未要
    求原告於最後訂立之協議書中加註免除債務之相關文字，但
    原告確已當面向被告為免除債務之意思表示，原告自不得再
    就此部分向被告更為請求等語，資為抗辯。並聲明：原告之
    訴及假執行之聲請均駁回；如受不利判決，願供擔保請准宣
    告免為假執行。
、本院之判斷：
一、本件原告主張：兩造於96年間結婚，因雙方個性不合，遂於
    97年7月11日協議離婚，並完成離婚登記，兩造協議離婚時
    ，被告除同意清償原告所有坐落臺中市○○路349號6樓之7
    之房屋貸款外，並同意給付原告150萬元，且自99年1月1日
    起按月給付原告5,000元，直至清償完畢止，惟被告於前開
    期限屆至並未依約履行，依兩造所簽立之離婚協議書所示，
    如被告就前開分期給付之債務未依約履行，則視為全部到期
    等情，業據原告提出戶籍謄本、兩造於97年7月11日簽立並
    據以向戶政機關辦理離婚登記之離婚協議書為證（見本院卷
    第9頁），並為被告所自認，堪認原告此部分主張屬實。茲
    被告以前揭兩造於辦妥離婚登記後，原告已當面向被告為免
    除該150萬元債務之意思表示等情詞置辯；原告則否認有免
    除被告該債務。兩造主要爭執在於：兩造於97年7月11日辦
    妥離婚登記後，原告有無免除被告該150萬元債務之意思。
二、按當事人主張有利於己之事實者，就其事實有舉證之責任。
    但法律別有規定，或依其情形顯失公平者，不在此限，民事
    訴訟法第277條定有明文。又請求履行債務之訴，除被告自
    認原告所主張債權發生原因之事實外，應先由原告就其主張
    此項事實，負舉證之責任，必須證明其為真實後，被告於其
    抗辯事實，始應負證明之責任，此為舉證責任分擔之原則。
    若原告於起訴原因已有相當之證明，而被告於抗辯事實並無
    確實證明方法，僅以空言爭執者，當然認定其抗辯事實之非
    真正，而應為被告不利益之裁判（最高法院43年台上字第37
    7號判例、18年上字第1679號參照）。本件原告依兩造於97
    年7月11日簽訂並據以辦理離婚登記之離婚協議書請求被告
    給付，被告自認兩造離婚時被告同意給付原告150萬元，給
    付方式係自99年1月1日起按月給付原告5,000元，至全部清
    償完畢止，惟抗辯原告嗣後有免除該150萬元債務之情事，
    依前揭說明，應由被告負舉證責任。被告固提出另外一份離
    婚協議書、商用本票存根及存摺明細影本為證（見本院卷第
    23-25頁）。惟查，相較於原告提出之兩造於97年7月11日簽
    訂並據以辦理離婚登記之離婚協議書，被告提出之離婚協議
    書固未記載：「甲方（即被告，下同）同意給付乙方新台幣
    壹佰伍拾萬整，給付方式：自民國99年1月1日起按月給付5,
    000元予乙方至全部清償完畢止，若一期未給付，視為全部
    到期」等語，惟該離婚協議書並未記載日期，原告否認係兩
    造辦妥離婚登記後所簽訂，被告自應再舉證證明該離婚協議
    書係兩造辦妥離婚登記後所簽訂，且原告有免除該150萬元
    債務之意思。被告抗辯：前揭商用本票存根及存摺影本之匯
    款紀錄可為證明云云。惟被告提出之商用本票存根備註欄記
    載：所擔保房屋貸款清償完畢更應返還票據等語（見本院卷
    第24頁），對照兩造於97年7月11日簽訂並據以辦理離婚登
    記之離婚協議書第3條就房屋貸款所為之約定，足認被告縱
    有簽發150萬元本票交付予原告之情事，其目的係為擔保被
    告同意負責清償原告所有臺中市○○路349號6樓之7房地貸
    款之債務，與本件150萬元之債務無關。至於原告提出存摺
    明細，固堪認被告於97年7月11日轉帳30,000元至被告名下
    帳戶，惟依兩造所述，該30,000元亦係原告要求被告給付上
    開公益路房地之貨款，與本件150萬元之債務無關。
三、綜上所述，本件依被告所提出證據，尚無法證明兩造於97年
    7月11日辦妥離婚登記後，兩造有再行簽訂本院卷第10頁之
    離婚協議書，且原告有免除被告該150萬元債務之意思。再
    者，被告自認兩造於97年7月11日辦妥離婚登記後，被告並
    未依亦約自99年1月1日起，按月給付原告5,000元，則原告
    主張依約該150萬元債務視為全部到期，亦屬有據。從而原
    告依兩造於97年7月11日所簽訂並據以辦理離婚登記之離婚
    協議之約定，請求被告給付原告150萬元，及自起訴狀繕本
    送達之翌日即99年3月31日起至清償日止，按年息百分之五
    計算之法定遲延利息，核屬有據，應予准許。
四、兩造分別陳明願供擔保聲請宣告假執行及免為假執行，經核
    於法均無不合，爰分別酌定相當擔保金額准許之。
五、本件事證已臻明確，兩造其餘攻擊防禦方法，核與判決結果
    不生影響，爰不逐一論述。
肆、訴訟費用負擔、宣告假執行及免為假執行之依據：民事訴訟
    法第78條、第390條第2項、第392條第2項。
中    華    民    國    99    年    6     月    23    日
                  民事第三庭    法  官  黃渙文
正本係照原本作成。
如對本判決上訴，須於判決送達後20日內向本院提出上訴狀（須
附繕本）。
中    華    民    國    99    年    6     月    23    日
                                書記官

司法院資訊處製作；財團法人民間司法改革基金會備份。
